台灣台中地方法院刑事判決　　　　　　　　　　　　九十三年度易字第一五九四號
　　公　訴　人　台灣台中地方法院檢察署檢察官
　　被　　　告　丙○○
　　　　　　　　乙○○
　　右二人共同
　　選任辯護人　溫文昌律師
右列被告等因毀損案件，經檢察官提起公訴（九十三年度偵續字第九二號、九十二年
度偵字第一八二八四號），本院判決如左：
    主  文
丙○○、乙○○均無罪。
    理  由
一、公訴意旨略以：被告丙○○、乙○○為夫妻，同住於台中市○○路一八七號「惠
    宇真諦」社區六樓之二，因違反社區住戶管理規約，在六樓共用樓梯間放置私人
    鞋櫃，與相鄰住於六樓一之甲○○、林夢欣夫妻不睦。民國九十二年一月三十日
    十四時許，乙○○發現其置於樓梯間鞋櫃內之休閒鞋一只遭人取走，偕丙○○至
    社區垃圾場等處尋鞋無著，懷疑係甫離住處返鄉過年之甲○○夫妻所為，乃以電
    話要求甲○○回家處理糾紛，經甲○○於電話中否認知情並拒絕返回後，為報復
    甲○○，竟基於毀損故意，於九十二年一月三十日十六時許，接續以硬質鈍器敲
    打毀損甲○○上址住處大門，將大門所附貓眼戳毀，復以快乾膠類物品灌入鎖孔
    ，並接續以杆型物打落摔壞甲○○緊鄰之陽台上之盆栽三盆，以此方式使甲○○
    大門、花盆、植栽不堪使用，俟甲○○於九十二年二月三日十三時許返家始悉上
    情，因認被告等涉犯有刑法第三百五十四條之毀損罪嫌。
二、按犯罪事實應依證據認定之，無證據不得認定犯罪事實，又不能證明被告犯罪或
    其行為不罰者，應諭知無罪之判決，刑事訴訟法第一百五十四條第二項及第三百
    零一條第一項分別定有明文。又認定犯罪事實，所憑之證據，雖不以直接證據為
    限，間接證據亦包括在內，然無論直接或間接證據，其為訴訟上之證明，須於通
    常一般之人均不至於有所懷疑，而得確信其為真實之程度者，始得據之為有罪之
    認定，倘其證明尚未達到此一程度，而有合理性懷疑之存在時，即無從為有罪之
    認定，根據「罪證有疑，利於被告」之證據法則，即不得遽為不利於被告之認定
    （最高法院七十六年台上字第四九八六號判例可資參照）；再按犯罪事實之認定
    ，應憑真實之證據，倘證據是否真實尚欠明顯，自難以擬制推測之方法，為其判
    斷之基礎，而認定犯罪事實之證據係指足以認定被告確有犯罪行為之積極證據而
    言，該項證據自須適合於被告犯罪事實之認定，始得採為斷罪資料（最高法院五
    十三年台上字第六五六號、二十九年上字第三一０五號判例可參）。
三、本件公訴人認被告涉犯刑法第三百五十四條毀損罪嫌，無非以：（一）告訴人等
    於警、偵訊中之指述；（二）依現場即「惠宇真諦」社區之陽台設計，告訴人與
    被告之陽台均面臨興進路及綠園道，對面並無緊鄰之建物，且被告與告訴人之屋
    相互間僅一牆之隔且無突出中隔物，遭摔毀之盆栽均有相當重量，且均集中在靠
    被告二人家陽台之一側，除被告二人在其陽台以杆型物掃落告訴人陽台上花盆外
    ，實難想像有遭任何自然力或第三人破壞之可能等情，有現場照片、大門門鎖更
    換照片等附卷可佐；（三）被告丙○○、乙○○確於九十二年一月三十日遺失休
    閒鞋一只，且懷疑為告訴人甲○○所為，與甲○○在電話中爭執後，甲○○又不
    即時返回處理等情，有被告二人之供述及告訴人二人之指述與證人郭嘉之證述可
    證，是被告二人確有對告訴人等犯罪之動機等為主要論據。
四、訊據被告二人固不否認其等於九十二年一月三十日與告訴人甲○○夫妻間確因遺
    失休閒鞋一只情事發生爭執之事實，惟堅詞否認有何毀損之犯行，辯解稱告訴人
    所指均為推測之詞，毀損之事與渠等無關。經查：（一）雖公訴人認被告等與告
    訴人等之住屋陽台間僅有一牆之隔且無突出中隔物，被告等得以杆型物掃落告訴
    人陽台之盆栽。惟，依現場照片所示，被告及告訴人等住處陽台左右兩邊牆面均
    大約有二、三公尺寬，被告與告訴人等中間陽台隔間牆亦約有二十公分寬，倘被
    告等以橫越中間陽台間隔牆之方法以杆型物掃落告訴人楊台上之花盆，則被告等
    須將身體暴露於高達六樓之半空中，此對被告等係極為危險之動作，有墜樓之可
    能，則被告等應無僅欲以杆型物掃落告訴人陽台上之盆栽，而甘冒危險，告訴人
    陽台上盆栽掉落之原因，或有可能自然因素，或為其他人為原因，不一而足。是
    告訴人雖提出現場照片五幀為證，然該照片所可顯示證明之事實，僅足認定告訴
    人陽台之盆栽有毀損之事實，而該盆栽之毀損究係於何時、由何人所為，並不足
    以由照片之內容即可得證明。（二）又證人郭嘉雖於偵查中證稱：「丙○○夫婦
    有陸續上去下來，從兩點到四點都是在管理室及大廳向我抱怨，最後一次下樓大
    約是四點多我有跟他們見面，‧‧‧管理員告知我說住戶有反應聽到『碰、碰』
    的異聲，那時我沒有看到丙○○夫婦，那時他們離開了管理室，隔了十分鐘後上
    樓去查看，就發現甲○○的門被破壞，‧‧‧從我被告知甲○○門遭毀損後，就
    沒有看到丙○○夫妻下樓了」云云。惟查，告訴人之大門遭破壞一事，係由被告
    發現並告知大樓管理員，由被告等陪同證人郭嘉至告訴人住處了解，此有惠宇真
    諦社區管理工作報告紀錄表在卷可憑，則證人郭嘉證稱當天並非由被告陪同前往
    視察，其被告知告訴人之門遭破壞後未看到被告二人云云，顯與事實不符。又果
    如自訴人所言，係被告等以硬質鈍器敲打，將大門所附貓眼戳毀、復以快乾膠類
    物品灌入鎖孔，則被告等何須主動告知管理室告訴人之大門遭受破壞而自陷懷疑
    ，顯見告訴人等所為之陳述是否確與事實相符，猶待斟酌，尚不得僅依其指述及
    現場照片，即為不利於被告事實之認定，且告訴人既不能證明毀損其大門及陽台
    盆栽之人即係被告二人，被告等自亦不負舉證證明渠等無毀損之責。綜上所述，
    本件公訴人並未提出適於證明犯罪事實之積極證據，亦未說明其證據方法與待證
    事實之關係，此外，本院亦查無任何證據，足資證明被告有何公訴人所指之犯行
    ，揆諸前揭法條及判例意旨，既然不能證明被告犯罪，依法應為被告無罪之諭知
    。
五、據上論斷，應依刑事訴訟法第三百零一條第一項，判決如主文。
中      華      民      國      九十三      年    十    月    二十九    日
                                      台灣台中地方法院刑事第二庭
                                           審判長法  官   蔡名曜
                                                 法  官   郭書豪
                                                 法  官   李添興
右正本證明與原本無異。
如不服本判決，應於判決送達後十日內向本院提出上訴狀，上訴於臺灣高等法院臺中
分院( 須附繕本 )。
                                                 書記官
中      華      民      國      九十三      年    十    月    二十九    日
